【裁判字號】    99,上訴,1530
【裁判日期】    991201
【裁判案由】    偽造文書等
【裁判全文】
臺灣高等法院高雄分院刑事判決        99年度上訴字第1530號
上  訴  人  臺灣屏東地方法院檢察署檢察官
被      告  施秀華
上列上訴人因偽造文書等案件，不服臺灣屏東地方法院98年度訴
字第1406號中華民國99年6 月15日第一審判決（起訴案號：臺灣
屏東地方法院檢察署99年度偵字第4044號），提起上訴，本院判
決如下：
     主  文
上訴駁回。
     理  由
一、按「不服地方法院之第一審判決而上訴者，應向管轄第二審
    之高等法院為之。上訴書狀應敘述具體理由。上訴書狀未敘
    述上訴理由者，應於上訴期間屆滿後二十日內補提理由書於
    原審法院。逾期未補提者，原審法院應定期間先命補正。」
    、「原審法院認為上訴不合法律上之程式或法律上不應准許
    或其上訴權已經喪失者，應以裁定駁回之。但其不合法律上
    之程式可補正者，應定期間先命補正。」、「第二審法院認
    為上訴書狀未敘述理由或上訴有第362 條前段之情形者，應
    以判決駁回之。但其情形可以補正而未經原審法院命其補正
    者，審判長應定期間先命補正。」刑事訴訟法第361 條、
    362 條、367 條」分別定有明文。按諸此等規定，不服地方
    法院之第一審判決而上訴者，須提出上訴書狀，並應敘述具
    體理由，上訴書狀未敘述上訴理由者，應於上訴期間屆滿後
    20 日 內補提理由書於原審法院。逾期未補提者，原審法院
    應定期間先命補正。但上訴書狀已敘述理由，惟所敘述者非
    屬具體理由，則屬不符上訴之法定程式，由第二審法院以其
    上訴不合法律上程式，判決駁回，不生定期命補正之問題。
二、上開刑事訴訟法第361 條第2 項所稱「上訴書狀應敘述具體
    理由」，係指須就不服之判決為具體之指摘而言，如僅泛稱
    原判決認事用法不當或採證違法、判決不公等，均非具體理
    由（法院辦理刑事訴訟案件應行注意事項第162 點參照）；
    復按所謂具體理由，必係依據卷內既有訴訟資料或提出新事
    證，指摘或表明第一審判決有何採證認事、用法或量刑等足
    以影響判決本旨之不當或違法，而構成應予撤銷之具體事由
    ，始克當之（例如：依憑證據法則具體指出所採證據何以不
    具證據能力，或依憑卷證資料，明確指出所為證據證明力之
    判斷如何違背經驗、論理法則）；倘僅泛言原判決認定事實
    錯誤、違背法令、量刑失之過重或輕縱，而未依上揭意旨指
    出具體事由，或形式上雖已指出具體事由，然該事由縱使屬
    實，亦不足以認為原判決有何不當或違法者（例如：對不具
    有調查必要性之證據，法院未依聲請調查亦未說明理由，或
    援用證據不當，但除去該證據仍應為同一事實之認定），皆
    難謂係具體理由，俾與第二審上訴制度旨在請求第二審法院
    撤銷、變更第一審不當或違法之判決，以實現個案救濟之立
    法目的相契合，並節制濫行上訴」（最高法院97年度台上字
    第892 號判決意旨參照）。是如上訴理由書狀並未依據卷內
    訴訟資料，具體指摘原判決認事用法有何違法或不當之情形
    ，即屬上訴未敘述具體理由。
三、另按刑之酌減、量定及定執行刑等，為法院依實體法或程序
    法等相關規定，得依職權審酌、自由裁量之事項，不得任意
    指摘，必須具體表明原審判決所為自由裁量之行使，未合乎
    法律之目的，違背內部性界限，而屬權利濫用之違法，或違
    反比例原則、平等原則、公平正義等法則，始足當之，否則
    非屬具體理由，可逕由程序上予以駁回（最高法院71年3 月
    2 日71年度第3 次刑事庭會議決議三之意旨參照）。
四、本件檢察官上訴意旨略以：本件告訴人即被害人曹良宏以被
    告施秀華迄未與告訴人達成和解，且犯後態度惡裂，顯無悔
    意，原判決量刑過輕，請求檢察官提起上訴，尚非顯無理由
    ，因而對原判決有罪部分提起上訴，請求本院就此部分撤銷
    改判等語。惟原審判決被告犯如附表所示之罪，並審酌被告
    盜領款項之多寡，其與告訴人間存有感情糾葛及其犯後否認
    犯行，難認有悔意及其智識程度、犯罪動機、目的、手段等
    一切情狀，各量處如附表所示之刑，定應執行刑為有期徒刑
    1 年，及考量被告社會地位、資力而諭知如易科罰金，以新
    台幣1000元折算1 日，均有原審判決書可參，上訴意旨並未
    依卷內既有訴訟資料或提出新事證，指摘或表明第一審判決
    有何採證認事、用法或量刑等足以影響判決本旨之不當或違
    法，或量刑有何違背比例原則、平等原則或逾越內部界限，
    自難謂其上訴已敘述具體理由。其上訴顯屬違背法律上之程
    式，應由本院依刑事訴訟法第367 條前段、第372 條規定，
    不經言詞辯論，判決如主文。
據上論斷，應依刑事訴訟法第367 條前段、第372 條，判決如主
文。
中    華    民    國    99    年    12    月    1     日
                  刑事第十庭    審判長法  官  陳中和
                                      法  官  林水城
                                      法  官  蔡國
以上正本證明與原本無異。
如不服本判決應於收受本判決後10日內向本院提出上訴書狀，其
未敘述上訴理由者，並得於提起上訴後10日內向本院補提理由書
狀（均須按他造當事人之人數附繕本）「切勿逕送上級法院」。
中    華    民    國    99    年    12    月    1     日
                                      書記官   周青玉
附表：
┌─┬──────┬─────┬───────────────────────────────┐
│編│犯罪時間    │金額（新台│所論罪名及所處之刑                                            │
│號│            │幣）      │                                                              │
├─┼──────┼─────┼───────────────────────────────┤
│ 1│97年7 月7 日│ 15,000元 │犯行使偽造私文書罪，處有期徒刑貳月，如易科罰金，以新臺幣壹仟元│
│  │            │          │折算壹日                                                      │
├─┼──────┼─────┼───────────────────────────────┤
│ 2│97年7 月18日│ 10,000元 │犯行使偽造私文書罪，處有期徒刑貳月，如易科罰金，以新臺幣壹仟元│
│  │            │          │折算壹日                                                      │
├─┼──────┼─────┼───────────────────────────────┤
│ 3│97年7 月31日│ 20,000元 │犯行使偽造私文書罪，處有期徒刑貳月，如易科罰金，以新臺幣壹仟元│
│  │            │          │折算壹日                                                      │
├─┼──────┼─────┼───────────────────────────────┤
│ 4│97年8 月6 日│ 50,000元 │犯行使偽造私文書罪，處有期徒刑月，如易科罰金，以新臺幣壹仟元│
│  │            │          │折算壹日                                                      │
├─┼──────┼─────┼───────────────────────────────┤
│ 5│97年8 月15日│ 10,000元 │犯行使偽造私文書罪，處有期徒刑貳月，如易科罰金，以新臺幣壹仟元│
│  │            │          │折算壹日                                                      │
├─┼──────┼─────┼───────────────────────────────┤
│ 6│97年8 月22日│ 12,000元 │犯行使偽造私文書罪，處有期徒刑貳月，如易科罰金，以新臺幣壹仟元│
│  │            │          │折算壹日                                                      │
├─┼──────┼─────┼───────────────────────────────┤
│ 7│97年8 月28日│ 10,000元 │犯行使偽造私文書罪，處有期徒刑貳月，如易科罰金，以新臺幣壹仟元│
│  │            │          │折算壹日                                                      │
├─┼──────┼─────┼───────────────────────────────┤
│ 8│97年9 月8 日│ 25,000元 │犯行使偽造私文書罪，處有期徒刑貳月，如易科罰金，以新臺幣壹仟元│
│  │            │          │折算壹日                                                      │
├─┼──────┼─────┼───────────────────────────────┤
│ 9│97年9 月16日│ 30,000元 │犯行使偽造私文書罪，處有期徒刑貳月，如易科罰金，以新臺幣壹仟元│
│  │            │          │折算壹日                                                      │
├─┼──────┼─────┼───────────────────────────────┤
│10│97年9 月22日│ 40,000元 │犯行使偽造私文書罪，處有期徒刑月，如易科罰金，以新臺幣壹仟元│
│  │            │          │折算壹日                                                      │
├─┼──────┼─────┼───────────────────────────────┤
│11│97年10月3 日│403,000元 │犯行使偽造私文書罪，處有期徒刑陸月，如易科罰金，以新臺幣壹仟元│
│  │            │          │折算壹日                                                      │
└─┴──────┴─────┴───────────────────────────────┘

司法院資訊處製作；財團法人民間司法改革基金會備份。
